【裁判字號】    89,交附,211
【裁判日期】    900629
【裁判案由】    業務過失致死
【裁判全文】
臺灣高雄地方法院刑事附帶民事訴訟判決            八十九年度交附字第二一一號
    原      告  乙○○
    被      告  甲○○
右列被告因業務過失致死案件，經檢察官提起公訴（八十八年度偵字第一八八○○號
），本院判決如左：
    主  文
被告應給付原告新台幣陸拾萬元，及自八十九年八月二十八日起至清償日止，按年息
百元之五計算之利息。
原告其餘之訴駁回。
本判決第一項於原告以新台幣陸萬元為被告供擔保後得為假執行。
原告其餘假執行之聲請駁回。
    事  實
甲、原告方面：
一、聲明：
（一）被告應給付原告乙○○新台幣（下同）一百二十萬元，及自起訴狀繕本送達翌
      日起至清償日止，按年息百分之五計算之利息。
（二）原告願供擔保，請准宣告假執行。
二、陳述：
  (一)甲○○係高雄縣桃源鄉○○○路勤和隧道坍方施工處即南橫公路九十九公里五百
    公尺處之裕耀營造有限公司工地主任，負責施工現場安全措施及警戒設置措施等
    工作，為從事業務之人，於民國八十七年七月三日下午二時許，曾進祥駕駛車牌
    號碼ＯＢ─二五九八號之廂型車，搭載劉林碧珠行經前開坍方施工處，其上方正
    由怪手陳武麟挖掘坍方石塊。甲○○自工程施工日即八十七年六月中旬起，即每
    天至現場監工，對於施工處隨時會有時石塊自山上滾落，會影響過往人車安全之
    情形顯有認識，竟疏於注意，未將該路段完全封閉或派人駐守路口，以避免人車
    進入，僅在該施工路段前後擺設亦遭風吹倒地之簡易路障，且僅每隔一小時方指
    派工人羅安順巡視路障，致前開時地路經該處坐在車內乘客座之劉林碧珠遭挖土
    機挖落之石塊擊中頭部致其受有頭顱破裂等傷害，經送醫後延至同日十四時四十
    分不治死亡。
  (二)原告乙○○為被害人劉林碧珠之女，因被害人遽然辭世，精神至感痛苦，爰依民
    法第一百九十四條第規定，請求賠償慰撫金新台幣（下同）一百二十萬元。
乙、被告方面：
一、聲明：請求駁回原告之訴及假執行之聲請。
二、陳述：原告請求過高無法負擔。
        理  由
一、按附帶民事訴訟之判決，應以刑事訴訟判決所認定之事實為據，刑事訴訟法第五
    百條前段定有明文。經查，甲○○受僱於曜裕營造有限公司承攬高雄縣桃源鄉○
    ○○路勤和隧道即南橫公路九十九公里五百公尺坍方施工處擔任工地主任，負責
    施工現場安全及警戒設置措施等工作，為從事業務之人，其明知該道路自民國八
    十七年六月中旬開始施工，本應注道路工程進行中，應樹立警告標誌，即應於施
    工道路附近，設定固定型拒馬、施工標誌，且該設置之交通號誌、標示或柵欄，
    能使受警告者清晰獲知，並應於交通號誌、標示或柵欄之控制處，指定專人負責
    ，若尚不足以警告或防止交通事故時，應置交通管制人員管制交通，以防範意外
    發生，此為其應注意、能注意之事，且依當時情形，又無不能注意之情事，詎疏
    未注意在施工中路段附近設置固定路障，並派人駐守以禁止人車進入，僅於施工
    路段擺設鋁製活動拒馬，及派工人羅安順每小時巡視一次。適於八十七年七月三
    日下午二時許，曾進祥駕駛車牌號碼ＯＢ─二五九八號之廂型車搭載親家母劉林
    碧珠跟隨前車行經上開坍方施工處，發現道路施工不通而迴車折返時，遭正在施
    工之挖土機所剷除石塊擊中廂型車，致使車內乘客劉林碧珠遭石塊擊中頭部，因
    而受有頭顱破裂等傷害，經送醫後延至同日十四時四十分不治死亡之事實，業據
    本院以八十九年度交訴字第四六號刑事判決認定在案，有判決正本在卷可憑，堪
    認原告此部分之主張為真實。
二、按不法侵害他人致死者，被害人之父、母、子、女及配偶，雖非財產上之損害，
    亦得請求賠償相當之金額，民法第一百九十四條定有明文。又按慰藉金之賠償須
    以人格權遭遇侵害，使精神上受有痛苦為必要，其核給之標準固與財產上損害之
    計算不同，然非不可斟酌雙方身分資力與加害程度，及其他各種情形核定相當之
    數額，此有最高法院五十一年台上二二三號民事判例可資參照。被告既因過失不
    法侵害原告之母劉林碧珠致死，則原告爰依前揭侵權行為損害賠償之相關規定，
    請求被告賠償損害，即屬於法有據，茲審酌被害人劉林碧珠生前係由原告乙○○
    扶養，被害人劉林碧珠死亡時係家庭主婦，沒有任何財產；被告係裕耀營造有限
    公司工地主任，月薪資四至五萬元，名下無不動產，此經兩造陳明在卷，且為兩
    造所不爭之事實，爰審酌上開二造之身分、資力及原告所受精神上痛苦等情形，
    認原告所請求之慰藉金以六十萬元為適當，原告請求一百二十萬元，尚屬過高，
    逾此部分應不予准許。
三、原告陳明願供擔保請准宣告假執行，就其勝訴部分，核無不合，爰酌定相當之擔
    保金額宣告之，至其敗訴部分，假執行之聲請已失所依附，應予予駁回。
據上論結，原告之訴為一部有理由，一部無理由，應依刑事訴訟法第五百零二條第一
項、第二項、第四百九十一條第十款、民事訴訟法第三百九十條第二項，判決如主文
。
中      華      民      國    九十      年      六      月    二十九    日
                                臺灣高雄地方法院交通法庭
                                    法  官  廖  純  卿
右正本證明與原本無異。
如不服本判決，應於判決送達後十日內，向本院提出上訴狀。
                                    書記官  林  孝  聰
中    華    民    國      九十      年      七      月          二      日


司法院資訊處製作；財團法人民間司法改革基金會備份。
